【裁判字號】    99,易,592
【裁判日期】    990830
【裁判案由】    恐嚇
【裁判全文】
臺灣桃園地方法院刑事判決               99年度易字第592號
公  訴  人  臺灣桃園地方法院檢察署檢察官
被      告  丙○○
上列被告因恐嚇案件，經檢察官提起公訴（99年度偵字第13374
號），本院判決如下：
    主  文
丙○○以加害生命、身體之事，恐嚇他人致生危害於安全，共參
罪，各處有期徒刑貳月，如易科罰金，均以新臺幣壹仟元折算壹
日。應執行有期徒刑伍月，如易科罰金，以新臺幣壹仟元折算壹
日。並於刑之執行完畢或赦免後驅逐出境。扣案之菜刀壹把沒收
。
    事  實
一、丙○○係來臺工作之越南籍勞工，與同為來臺工作之越南籍
    勞工乙○○、甲○○間因工作關係而有糾紛，丙○○竟基於
    恐嚇危害安全之犯意，於如附表所示之時間、地點，以附表
    所示之方式，分別向甲○○、乙○○，恫稱如附表所示之言
    語，致甲○○、乙○○均心生畏懼，致生危害於安全。丙○○於民國99年5 月12日下午2 時許，在桃園縣桃園市○○○
    路123 號為警查獲時，在其隨身背包內扣得其對甲○○為如
    附表編號1 所示之恐嚇行為所用之菜刀1 把。
二、案經甲○○、乙○○告訴及桃園縣政府警察局龜山分局報告
    臺灣桃園地方法院檢察署檢察官偵查起訴。
    理  由
壹、證據能力方面：
一、按被告以外之人於偵查中向檢察官所為之陳述，除顯有不可
    信之情況者外，得為證據，刑事訴訟法第159 條之1 第2 項
    定有明文。因檢察官代表國家偵查犯罪時，原則上均能遵守
    法定程式，且被告以外之人如有具結能力，仍應依法具結，
    以擔保其係據實陳述，故規定「除顯有不可信之情況者外」
    ，得為證據（最高法院93年度臺上字第2397號判決意旨參照
    ）。查證人甲○○、乙○○於偵查中之證述，因其等均於偵
    查中同意具結而為證述，有各該證人結文可證，依現存證據
    亦查無顯不可信之情況，依上說明，證人甲○○、乙○○於
    檢察官偵查中具結後所為之證述，自有證據能力。
二、又按被告以外之人於檢察事務官、司法警察官或司法警察調
    查中所為之陳述，與審判中不符時，其先前之陳述具有較可
    信之特別情況，且為證明犯罪事實存否所必要者，得為證據
    。刑事訴訟法第159 條之2 定有明文。又同法第159 條第1
    項規定：「被告以外之人於審判外之言詞或書面陳述，除法
    律有規定者外，不得作為證據」；其立法本旨係以證人於審
    判外之言詞或書面陳述，屬於傳聞證據，此項證據，當事人
    無從直接對於原供述者加以詰問，以擔保其真實性，法院亦
    無從直接接觸證人而審酌其證言之憑信性，違背直接審理及
    言詞審理之原則，除具有必要性及信用性情況之除外者外，
    原則上不認其有容許性，自不具證據能力；至所謂具有必要
    性及信用性情況者，例如刑事訴訟法第159 條之1 、之2 、
    之3 、之4 、之5 情形，仍例外認其有證據能力，然此乃係
    指法院未於審判期日傳喚相關證人到庭，案件僅能依靠該等
    證人於審判外之陳述以為判斷之情形，始需就該等審判外供
    述證據嚴格依照刑事訴訟法第159 條之1 至之5 所定要件一
    一檢視各該證人之供述，作為證據之資格。倘法院已經依據
    當事人聲請傳喚證人到庭接受檢辯雙方之交互詰問，則法院
    既已透過直接、言詞審理方式檢驗過該證人之前之證詞，當
    事人之反對詰問權亦已受到保障得以完全行使之情況下，該
    等審判外證據除有其他法定事由（例如：非基於國家公權力
    正當行使所取得或私人非法取得等，而有害公共利益，即以
    一般證據排除法則為判斷），應認該審判外供述已得透過審
    判程式之詰問檢驗，而取得作為證據之資格，亦即其審判外
    供述與審判中供述相符部分，顯然已經構成具備可信之特別
    情狀，當然有證據資格（實務上之作用常為引用該等陳述與
    審判中陳述相符，強化該證人供述之可信度），其不符部分
    ，作為檢視審判中所為供述可信與否之彈劾證據，當無不許
    之理，甚者，其不符部分倘係於司法警察、檢察事務官調查
    中之供述，作為認定被告犯罪與否或不構成犯罪與否之證據
    ，亦僅需依照刑事訴訟法第159 條之2 規定，斟酌其審判外
    供述作成外部環境、製作過程、內容、功能等情況認為之前
    供述較為可信，即可取得證據之資格，而作為認定事實之證
    據資格（最高法院94年度臺上字第2507號、95年度臺上字第
    25 15 號判決意旨參照）。準此，證人甲○○、乙○○於警
    詢時之陳述，雖屬被告以外之人於審判外之陳述，而為傳聞
    證據，然觀之上開警詢過程，既均未見司法警察有何違法取
    供之瑕疵存在，堪認其陳述確係出於其任意；嗣於本院審理
    時傳喚甲○○、乙○○到庭作證，接受被告之詰問，此觀諸
    卷附本院審判筆錄即明，已賦予被告對於證人甲○○、乙○○對質詰問之機會，衡以刑事訴訟法159 條保障被告對質詰
    問權之規範意旨，證人甲○○、乙○○於審判外之警詢中所
    為證述，既經被告於審理中藉由交互詰問加以檢驗，則其屬
    傳聞證據之瑕疵，應已治癒而無遽予排除之必要，是認證人
    甲○○、乙○○於警詢中之證述，已具備可信之特別情狀，
    應有證據能力。
三、至本件認定事實所引用之卷內其餘卷證資料（包括文書證據
    及物證），並無證據證明係公務員違背法定程序所取得，被
    告及辯護人於審判程序中復均未於言詞辯論終結前表示異議
    ，且卷內之文書證據及物證，亦無刑事訴訟法第159 條之4
    之顯有不可信之情況與不得作為證據之情形，則依刑事訴訟
    法第159 條之5 之規定，本件認定事實所引用之所有文書證
    據及物證，均有證據能力，合先敘明。
貳、認定被告有事實欄所載犯罪事實所憑之證據：
一、訊據被告固然承認伊與甲○○、乙○○均係來臺工作之越南
    籍勞工，均在同一家公司工作，且因工作關係而有糾紛，惟
    矢口否認有恐嚇甲○○、乙○○之犯行，辯稱：伊沒有恐嚇
    甲○○、乙○○，是甲○○、乙○○欲陷害伊，且臺灣的仲
    介公司想把伊送回越南，才會誣陷伊有恐嚇犯行云云。
二、經查：上開事實，業據證人甲○○於警詢中陳稱：「我於98
    年6 月至99年5 月11日19時30分，在桃園縣桃園市○○路5
    號崑益企業股份有限公司內持續遭丙○○拿刀恐嚇」、「（
    問：丙○○為何恐嚇你？經過為何？）因為工作上的事，大
    多都是主管叫我做某件事，但丙○○要耍老大，所以他就會
    不准我做主管交待我的事，而要我去做別的工作，如果我不
    聽從他的，他就會拿出菜刀，作勢要砍我，在99年3 月8 日
    晚間11時30分許，在工廠內，因我不聽他的話，就一手抓住
    我的頭，一手拿菜刀就抵住我的脖子，並揚言要殺死我，當
    時我脖子有受傷流血，也告訴我說，如果他在這邊的工作保
    不住，一定會殺死我，就算在臺灣殺不死，回越南也會殺死
    我」、「（問：丙○○有無傷害過你？有無前往驗傷？）有
    ，就他用菜刀架住我脖子那次，我有受傷但我沒去醫院，丙○○也有用腳踹我腰部，但我因為害怕他，所以不敢多說」
    、「（問：你有無因丙○○的這些言語及動作心生恐懼？）
    有，而且我剛剛來作筆錄時，丙○○還在分局內恐嚇我說，
    如果等一下你們要害我的話，你們也會被別人害，並說，你
    們不怕流血我也不怕，要死一起死，我現在還是很害怕，所
    以我真的很害怕日後遇到丙○○會被他殺死」、「（問：你
    與丙○○係何關係？有無財物糾紛或任何仇隙？）他是我同
    事，沒有任何財物糾紛或任何仇隙」、「（問：警方於丙○○隨身攜帶的背包內起獲的菜刀1 把是否就為恐嚇你所用之
    菜刀？）是」等語（見偵卷第18至20頁）、「（問：你於警
    詢中稱於分局內遭丙○○恐嚇當時情況為何？）當時是於99
    年5 月12日下午2 時許，我們到分局準備做筆錄時，丙○○
    坐在我們對面，眼神很兇惡的瞪我們，之後就用越南話當面
    恐嚇我們：『如果等一下你們要害我的話，你們也會被別人
    害，你們不怕流血我也不怕，要死一起死』，我們就很害怕
    ，一句話都不敢講」、「（問：丙○○為何於分局內當面恐
    嚇你？）因為丙○○要阻止我們報案指證他，所以當面恐嚇
    我」等語（見偵卷第21至22頁）；復於偵查中結證稱：「（
    問：99年3 月8 日晚上11時30分，在桃園市○○路5 號，斐
    重富有無拿刀子抵住你的脖子？）有，3 月8 日當天，丙○○跟我說以後我加班他要幫我代簽，我不聽丙○○的，沒有
    去加班。3 月8 日晚上11時30分，上夜班吃飯的時候，我跟
    丙○○有發生爭吵，丙○○還把我的晚餐踢翻了，丙○○一
    手拿了菜刀架在我的脖子上，一手抓著我的頭髮，問我說你
    是不是喜歡去死。我的脖子有被劃傷。他還有說，如果這邊
    工作保不住，一定會殺死我，就算在台灣殺不死，回越南也
    會殺死我。從那天之後，丙○○就每天恐嚇我，問我是不是
    喜歡死，是不是喜歡流血」、「丙○○還說我們告他害了他
    ，他要找他的朋友來害我們」等語（見偵卷第53頁）；又於
    審理中結證稱：「我於警詢中所述都是事實，3 月8 日那天
    被告先把我的飯菜踢掉，還踢我的肚子，還一手拿菜刀壓在
    我的脖子上，一手抓著我的頭髮，脖子有被劃傷，被告跟我
    說『你是不是想死，你是想看到血是嗎？』、『如我他被送
    回越南，我也會請我的朋友來殺你』、「（提示偵卷第35頁
    照片，問：被告當時抵住你脖子的菜刀是否這把？）是」、
    「（問：你為何知道被告把菜刀放在背包裡面？）被告把菜
    刀架在我脖子之後，我看到他把菜刀放到背包」、「（問：
    你在警詢中稱被告有在警局恐嚇你：『如果等一下你們要害
    我的話，你們也會被別人害，你們不怕流血我也不怕，要死
    一起死』，是否確有此事？）有，被告有這樣說，當時乙○○也在旁邊」等語明確（見本院卷第29至30頁背面）。證人
    乙○○於警詢中陳稱：「我於99年2 月間至99年5 月11日晚
    間11時30分許，在桃園縣桃園市○○路5 號緯聯企業股份有
    限公司內持續遭丙○○拿刀恐嚇我」、「（問：丙○○為何
    恐嚇你？經過為何？）因為工作上的事，大多都是主管叫我
    做某件事，但丙○○要耍老大，所以他就會不准我做主管交
    待我的事，而要我去做別的工作，如果我不聽從他的，他就
    會由褲子後口袋拿出剪刀作勢要刺我，並揚言要殺死我，也
    告訴我說如果他在這邊的工作保不住，一定會殺死我，就算
    在臺灣殺不死，回越南也會殺死我」、「（問：丙○○有無
    傷害過你？沒有，只有吐口水在我臉上」、「（問：你有無
    因丙○○的這些言語及動作心生恐懼？）有，而且我剛剛來
    作筆錄時，丙○○還在分局內恐嚇我說，路果等一下你們要
    害我的話，你們也會被別人害，我現在還是很害怕，所以我
    真的很害怕日後遇到丙○○會被他殺死」、「（問：你與丙○○係何關係？有無財物糾紛或任何仇隙？）他是我同事，
    沒有任何財物糾紛或任何仇隙」等語（見偵卷第13至15頁）
    、「（問：你於第一次筆錄中稱於分局內遭丙○○恐嚇當時
    情況為何？）當時是於99年5 月12日下午2 時許，我們到分
    局準備做筆錄時，丙○○坐在我們對面，眼神很兇惡的瞪我
    們，之後就用越南話當面恐嚇我們：『如果等一下你們要害
    我的話，你們也會被別人害，你們不怕流血我也不怕，要死
    一起死』，我們就很害怕，一句話都不敢講」、「（問：丙○○為何於分局內當面恐嚇你？）因為丙○○要阻止我們報
    案指證他，所以當面恐嚇我」等語（見偵卷第16、17頁）；
    於偵查中結證稱：「（問：99年2 月間開始至同年5 月11日
    晚間11時30分，在桃園縣桃園市○○路5 號緯聯公司有無遭
    到丙○○恐嚇？）有，在99年5 月11日晚上11時30分，丙○○拿剪刀跟我說，假如我們還在公司的話，就要殺死我和甲○○」、「（問：從99年2 月21日，直到99年5 月11日，每
    天都恐嚇你們嗎？）因為丙○○叫我們做別的工作，不要做
    主管交代的包裝工作，我們沒聽他的，丙○○就說如果我們
    不聽他的就要殺我們，所以丙○○就幾乎每天都說要殺死我
    們，還有一次丙○○有拿刀子抵住甲○○的脖子」等語（見
    偵卷第53頁）；又於審理中結證稱：「我於警詢中所述遭丙○○恐嚇的經過都是事實」、「（問：99年5 月11日被告恐
    嚇你時所持之剪刀，現在在哪裡？）剪刀是公司提供工作的
    工具，是公司的」、「（問：桃園市○○路5 號是崑益公司
    還是緯聯公司的地址？）兩家公司都在同一個地址，我是受
    僱於緯聯公司」、「（問：99年5 月12日，被告是否在警局
    內恐嚇你說『如果等一下你們要害我的話，你們也會被別人
    害，你們不怕流血，我也不怕，要死一起死』？）我是聽到
    被告說『如果你們想害我告我，也有別人去害你們』，至於
    『你們不怕流血，我也不怕，要死一起死』這部分我當時沒
    有聽到，是被告之前講的，被告在警局講這些話時甲○○有
    在我旁邊」、「（問：被告對你說這些話時，你是否會害怕
    ？）很害怕」等語（見本院卷第28頁背面、30頁）。證人甲○○、乙○○前開證詞前後一致，且互核大致相符，又證人
    甲○○、乙○○與被告間僅係同事關係，縱因工作偶有糾紛
    ，尚非重大之素怨仇隙，自均無甘冒偽證罪之風險而誣指、
    陷害被告之必要，參以卷附「警告單」3 紙（見偵卷第32至
    34 頁 ）及本院當庭諭請通譯翻譯上開「警告單」之內容（
    見本院卷第31頁背面）可知，被告確實屢有對同事吐口水、
    吵架、打架之情事，益見被告確實與同事相處不睦，且情緒
    容易失控，是證人甲○○、李玉強之證詞確屬實情，自堪採
    信。被告仍執前詞否認，無非圖卸刑責之詞，委無足取。至
    於證人乙○○雖於99年8 月13日審理中證稱：「99年5 月12
    日在警局中，我是聽到被告說『如果你們想害我告我，也有
    別人去害你們』，至於『你們不怕流血，我也不怕，要死一
    起死』這部分我當時沒有聽到，是被告之前講的」等語，惟
    查，證人李玉強前於警詢中證述：「99年5 月12日下午2 時
    許，我們到分局準備做筆錄時，丙○○坐在我們對面，眼神
    很兇惡的瞪我們，之後就用越南話當面恐嚇我們：『如果等
    一下你們要害我的話，你們也會被別人害，你們不怕流血我
    也不怕，要死一起死』，我們聽了就很害怕，一句話都不敢
    講」等語明確，核與證人甲○○證述之情節相同，又證人李
    玉強係於遭被告恐嚇當日於警詢中為前揭證述，記憶應較事
    隔3 個月後之99年8 月13日審理期日為清晰，自應以其於警
    詢中所述為可採，附此敘明。
三、綜上所述，本件事證已臻明確，被告前揭恐嚇危害安全犯行
    ，堪以認定，應依法論科。
參、論罪科刑：
    核被告丙○○所為如附表編號1 至3 所示犯行，均係犯刑法
    第305 條之恐嚇危害安全罪。被告於附表編號3 該次係以一
    恫稱：「如果等一下你們要害我的話，你們也會被別人害，
    你們不怕流血我也不怕，要死一起死」之恐嚇危害安全之行
    為，同時致被害人甲○○、乙○○2 人心生畏懼，為想像競
    合犯，應依刑法第55條前段規定，從一重處斷。又被告所犯
    如附表編號1 至3 所示3 罪間，犯意各別，行為互殊，應予
    分論併罰。爰審酌被告係來臺工作之越南籍外勞，因工作上
    之糾紛，未循正當管道排解糾紛或抒解自己心中之不快，竟
    出言恐嚇甲○○、乙○○，所為非是，兼衡被告之智識程度
    、犯罪目的、手段，及犯後否認犯行，實乏悔悟之心等一切
    情狀，量處如主文所示之刑，並諭知易科罰金折算標準。末
    查被告為越南籍之外國人，其受本件有期徒刑之宣告，顯已
    不適宜在我國繼續居留，應依刑法第95條之規定，併諭知於
    刑之執行完畢或赦免後驅逐出境。扣案菜刀1 把，業據證人
    甲○○證述係被告用以如附表編號1 所示時、地恐嚇其所用
    之物，且屬被告所有，業據其供承在卷（見本院卷第31頁背
    面），爰依刑法第38條第1 項第2 款規定宣告沒收之。未扣
    案供被告為附表編號2 所示恐嚇李玉強所用之剪刀1 把，雖
    屬供被告犯罪所用之工具，惟係緯聯公司所有，非被告所有
    ，據證人李玉強證述明確，自不予宣告沒收，併此敘明。
據上論斷，應依刑事訴訟法第299 條第1 項前段，刑法第305 條
、第55條前段、第41條第1 項前段、第51條第5 款、第95條、第
38 條 第1 項第2 款，刑法施行法第1 之1 條第1 項、第2 項前
段，判決如主文。
本案經檢察官李安蕣到庭執行職務。
中    華    民    國    99    年    8     月    30    日
                  刑事第八庭    法  官  張明儀
以上正本證明與原本無異。
如不服本判決應於收受判決後10日內向本院提出上訴書狀，並應
敘述具體理由。其未敘述上訴理由者，應於上訴期間屆滿後20日
內向本院補提理由書( 均須按他造當事人之人數附繕本) 「切勿
逕送上級法院」。
                                書記官  邱仲騏
中    華    民    國    99    年    8     月    30    日
附錄本案論罪科刑之法條：
中華民國刑法第305條
（恐嚇危害安全罪）
以加害生命、身體、自由、名譽、財產之事，恐嚇他人致生危害
於安全者，處 2 年以下有期徒刑、拘役或 3 百元以下罰金。
附表：
┌──┬───────┬───────┬───────────────┐
│編號│犯  罪  時  間│犯  罪  地  點│犯  罪  行  為                │
├──┼───────┼───────┼───────────────┤
│ 1  │民國99年3月8日│在桃園縣桃園市│斐重富於左列時、地，一手抓住阮│
│    │23時30分許    │興華路5號之崑 │文鼎之頭部，一手持菜刀抵住脖子│
│    │              │益企業股份有限│，恫稱：「要殺死你，如果工作不│
│    │              │公司          │保，一定會殺死你，就算在臺灣殺│
│    │              │              │不死，回越南也會殺死你」等語。│
├──┼───────┼───────┼───────────────┤
│ 2  │民國99年5月11 │在桃園縣桃園市│斐重富於左列時、地，自褲袋中拿│
│    │日23時30分許  │興華路5號之緯 │出剪刀，作勢刺乙○○，向乙○○│
│    │              │聯企業股份有限│恫稱：「要殺死你，若因此工作不│
│    │              │公司內        │保，一定會殺死你，就算在臺灣殺│
│    │              │              │不死，回越南也會殺死你」等語。│
├──┼───────┼───────┼───────────────┤
│ 3  │民國99年5月12 │在桃園縣龜山鄉│斐重富於左列時、地，見其恐嚇事│
│    │日14時許      │自強南路123號 │跡敗露，向乙○○及甲○○恫稱：│
│    │              │之桃園縣政府警│「如果等一下，你們要害我的話，│
│    │              │察局龜山分局偵│你們也會被別人害，你們不怕流血│
│    │              │查隊內        │，我也不怕，要死一起死」等語。│
└──┴───────┴───────┴───────────────┘

司法院資訊處製作；財團法人民間司法改革基金會備份。
